【裁判字號】    99,訴,770
【裁判日期】    991103
【裁判案由】    返還借款
【裁判全文】
臺灣彰化地方法院民事判決  99年度訴字第770號
原      告  丙○○
訴訟代理人  邱垂勳律師
複代理人    陳國偉律師
被      告  乙○○
            甲○○
上列當事人間請求返還借款事件，本院於民國99年10月20日言詞
辯論終結，判決如下：
    主      文
被告乙○○、甲○○應給付原告新臺幣參佰伍拾伍萬元，及自民
國九十九年八月一日起至清償日止，按年息百分之五計算之利息
。
訴訟費用新臺幣參萬陸仟壹佰肆拾伍元由被告負擔。
本判決於原告以新臺幣壹佰壹拾捌萬元供擔保後得假執行；但被
告以新臺幣參佰伍拾伍萬元為原告預供擔保，得免為假執行。
    事實及理由
一、本件被告乙○○經合法通知，未於言詞辯論期日到場，核無
    民事訴訟法第386條各款所列情形，爰依原告之聲請，由其
    一造辯論而為判決。
二、原告起訴主張：被告乙○○、甲○○係兄弟，被告2人自民
    國99年3月間起至同年6月間止，以所經營之五金行需資金周
    轉為由，陸續向原告洽借金額新臺幣（下同）25萬元或20萬
    元不等之款項，前後借款次數共17次，借款金額總計335萬
    元，被告2人並於每次洽借及原告給付借款時，依次交付1張
    由被告乙○○擔任王鉅機械五金行負責人所簽發面額25萬元
    或20萬元不等之支票，以作為各該次借款之還款擔保，此有
    如附表所示17張支票正反面影本可證。查被告2人於收取各
    該次洽借之款項後，本應依承諾使上開供作借款擔保之支票
    屆期兌現以返還各該次之借款，惟上開支票於99年7月間起
    陸續發生以存款不足或拒絕往來戶等理由遭退票之情事，原
    告乃向被告2人質問退票原委並請求被告2人早日返還借款，
    被告2人為給原告交代，遂於99年7月23日書立借據（下稱系
    爭借據），載明被告2人向原告借得355萬元並承諾於99年7
    月31日前歸還，此有被告2人簽名並按捺指印之借據可佐，
    惟被告2人於約定返還期限即99年7月31日屆至時仍拒絕返還
    借款，爰依消費借貸之法律關係，請求被告共同返還欠款及
    法定遲延利息等語。並聲明：(一)被告2人應給付原告355萬元
    ，及自99年8月1日起至清償日止，按年息百分之5計算之利
    息。(二)原告願供擔保，請准宣告假執行。
三、被告之抗辯及聲明：(一)被告乙○○未於言詞辯論期日到場，
    惟據其所具書狀以：被告乙○○因被倒債，周轉不靈，原告
    得知後向被告乙○○表示可以借貸，利息5分利，並表示如
    有客戶缺錢可介紹給原告認識，後來原告陸續口頭脅迫要調
    漲至8分利，之後原告提出每個月5萬元本金攤還，否則光是
    利息就還不完，幾次之後原告又後悔表示要照舊，致無力償
    還，且說如果支票無法兌現要找黑道討債。原告實際收取之
    利息係屬重利，被告乙○○試圖工作賺錢償還，但因景氣低
    迷、同業競爭，利潤微薄，也因原告收取之重利不堪負荷，
    最後以歇業收場。被告乙○○之父母允諾會協助處理王鉅機
    械五金行各廠商之債務及私人債務，請原告給予較長時間處
    理解決等語，資為抗辯。並聲明：(1)原告之訴及其假執行之
    聲請均駁回；(2)如受不利之判決，願供擔保請准宣告免為假
    執行。(二)被告甲○○則辯以：被告甲○○前與原告並不認識
    ，係經由其兄即被告乙○○告知原告是其之前75年至85年間
    在員林順展五金行工作時認識之客戶朋友，始知原告有在兼
    做放款借貸業務，借款是被告乙○○所借，並非其向原告借
    款，原告係因聽聞王鉅機械五金行歇業，負責人即被告乙○
    ○恐無力償還，口頭恐嚇威脅被告甲○○在系爭借據上簽名
    ，被告甲○○不得已始簽立系爭借據，原告恐嚇當時僅有被
    告2人在場等語。並聲明：(1)原告之訴及其假執行之聲請均
    駁回；(2)如受不利之判決，願供擔保請准宣告免為假執行。
四、原告主張前揭事實，業據其提出與所述相符之支票及退票理
    由單、借據等件為證（見本院卷第8頁至第25頁），且被告
    乙○○所具書狀亦不否認曾向原告借得355萬元之事實，僅
    辯稱利息過高，請原告給予較長時間解決等語；被告甲○○
    則辯稱僅其兄即被告乙○○向原告借款，其係受原告脅迫而
    簽立系爭借據等語。惟查，按私文書經本人或其代理人簽名
    、蓋章或按指印或有法院或公證人之認證者，推定為真正，
    民事訴訟法第358條第1項定有明文。查被告王弘益收受起訴
    狀後所提出之答辯狀並未否認系爭借據之真正，亦未到庭就
    此節而為爭執，而被告甲○○則到庭陳述：「原告提出來的
    借據我有在其上簽名，我承認該借據的真正。」，揆諸前揭
    說明，依法自應推定系爭借據為真正。觀諸系爭借據記載：
    「茲向丙○○先生借款新台幣參佰萬伍拾伍萬元整，空口無
    憑，特立此據。借款人：乙○○、甲○○。並於中華民國99
    年7月31日前歸還，否則願負一切法律責任。」等內容，衡
    情苟非被告2人共同向原告借得355萬元，豈會簽立系爭借據
    ，並約明於99年7月31日前歸還？是以原告主張被告2人共同
    向其借得335萬元，且約明於99年7月31日前清償之事實，堪
    認屬實。
五、按當事人主張有利於己之事實者，就其事實有舉證之責任，
    民事訴訟法第277條前段定有明文。再按當事人主張其意思
    表示係因被詐欺或脅迫而為之者，應就其被詐欺或被脅迫之
    事實，負舉證之責任（最高法院21年上字第2012號判例意旨
    參照）。又原告於起訴原因已有相當之證明，而被告於抗辯
    事實並無確實證明方法，僅以空言爭執者，當然認定其抗辯
    事實之非真正，而應為被告不利益之裁判（最高法院18年上
    字第1679號判例參照）。查被告甲○○雖辯稱其係遭恐嚇脅
    迫始簽立系爭借據云云，然此為原告所否認，被告甲○○就
    遭脅迫之事實復未能舉證以實其說，故被告甲○○此部分之
    抗辯，要無可採。
六、又按借用人應於約定期限內，返還與借用物種類、品質、數
    量相同之物，民法第478條前段定有明文。再按給付有確定
    期限者，債務人自期限屆滿時起，負遲延責任，民法第229
    條第1項定有明文。本件被告2人既為本件355萬元借款之共
    同借款人，且於99年7月31日清償期屆至後迄未返還，原告
    依消費借貸之法律關係，請求被告2人返還355萬元借款，及
    自99年8月1日起至清償日止，按年息百分之5計算之利息，
    為有理由，應予准許。
七、兩造陳明願供擔保聲請宣告假執行或免為假執行，核均無不
    合，爰分別酌定相當之擔保金額，予以准許。
八、本件事證已臻明確，兩造其餘之攻擊防禦方法及所提之證據
    ，經審酌後認與判決結果不生影響，爰毋庸一一論述，併此
    敘明。
九、訴訟費用負擔之依據：民事訴訟法第78條、第85條第1項。
中    華    民    國    99    年    11    月    3    日
                  民事第三庭    法  官  尚安雅
以上正本係照原本作成。
如對判決上訴，應於判決送達後20日內向本院提出上訴狀（須附
繕本）。如委任律師提起上訴者，應一併繳納上訴審裁判費。
中    華    民    國    99    年    11    月    9    日
                                書記官  陳文俊

司法院資訊處製作；財團法人民間司法改革基金會備份。
